臺灣高等法院刑事判決
110年度上易字第56號
上  訴  人  
即  被  告  吳政築



選任辯護人  梁燕妮律師(法扶律師)          
上列上訴人即被告因傷害等案件，不服臺灣臺北地方法院108年
度易字第1062號，中華民國109年11月25日第一審判決（聲請簡
易判決處刑案號：臺灣臺北地方檢察署108年度偵字第16765號）
，提起上訴，本院判決如下：
    主  文
原判決撤銷。
吳政築犯傷害罪，處拘役參拾伍日，如易科罰金，以新臺幣壹仟
元折算壹日。緩刑貳年，緩刑期間付保護管束。
    犯罪事實
一、吳政築因罹患思覺失調症，致其辨識行為違法及依其辨識而
    行為之能力顯著降低，於民國108年3月31日中午12時10分許
    ，在臺北市○○區○○街000○00號旁防火巷內，基於傷害、毀損
    之犯意，自其背負於身體右側之黑色環保袋內取出預藏之剪
    刀，尾隨攻擊路過該防火巷之張金照左眼，張金照見狀以右
    手阻擋，因而受有左眼皮擦傷及右手第五指擦傷等傷害，其
    所配戴之眼鏡鏡框（價值約新臺幣6,000元）亦因吳政築之
    攻擊斷裂而不堪使用。
二、案經張金照訴由臺北市政府警察局大安分局報告臺灣臺北地
    方檢察署檢察官偵查後聲請以簡易判決處刑。
    理  由
壹、證據能力：
一、按被告以外之人於審判外之言詞或書面陳述，除法律有規定
    者外，不得作為證據；又被告以外之人於審判外之陳述，雖
    不符合同法第159條之1至第159條之4之規定，但經當事人於
    審判程序同意作為證據，法院審酌該言詞陳述或書面陳述作
    成時之情況，認為適當者，亦得為證據。當事人、代理人或
    辯護人於法院調查證據時，知有第159條第1項不得為證據之
    情形，而未於言詞辯論終結前聲明異議者，視為有前項之同
    意，刑事訴訟法第159條第1項及第159條之5分別定有明文。
    查當事人及辯護人對本判決所引用之被告以外之人於審判外
    之陳述均未爭執證據能力，迄言詞辯論終結前，亦未聲明異
    議，本院審酌該證據作成時並無違法及證明力明顯過低之瑕
    疵等情況，均認為適當，故有證據能力。
二、至於本判決所引用之非供述證據部分，非公務員違背法定程
    序所取得，當事人及辯護人亦均未爭執證據能力，依刑事訴
    訟法第158條之4反面解釋，均具證據能力。
貳、實體事項：
一、認定犯罪事實所憑之證據及理由
　  上開犯罪事實，業據被告吳政築於偵訊、原審及本院均坦承
    不諱（見偵卷第32頁、原審卷第284、366頁、本院卷第75頁
    ），核與證人即告訴人張金照於警詢及偵查中之證詞相符（
    見偵卷第4至5頁、第31至32頁），並有臺北市立聯合醫院（
    仁愛院區）驗傷診斷證明書1紙、臺灣臺北地方檢察署檢察
    事務官勘驗筆錄及監視器翻拍照片、遭毀損眼鏡照片1張在
    卷可稽（見偵查卷第6頁、第33至39頁），足認被告之任意
    性自白與事實相符，本件事證明確，被告犯行洵堪認定，應
    依法論科。
二、論罪
  ㈠新舊法比較部分
    ⒈被告行為後，刑法第277條第1項業於108年5月29日修正公
      布，同月31日施行生效。修正後刑法第277條第1項規定，
      將法定刑中之有期徒刑上限由3年提高為5年、罰金刑上限
      則由1,000銀元（即新臺幣3萬元）提高為新臺幣50萬元，
      經比較新舊法，修正後之規定並未較有利於被告，依刑法
      第2條第1項前段之規定，自應適用被告行為時即修正前刑
      法第277條第1項規定論處。
    ⒉被告行為後，刑法第354條亦於108年12月25日修正公布，
      同月27日施行生效。刑法第354條原規定：「毀棄、損壞
      前2條以外之他人之物或致令不堪用，足以生損害於公眾
      或他人者，處2年以下有期徒刑、拘役或500元以下罰金」
      ，經修正為：「毀棄、損壞前2條以外之他人之物或致令
      不堪用，足以生損害於公眾或他人者，處2年以下有期徒
      刑、拘役或1萬5,000元以下罰金」，是此次修正僅係將刑
      法施行法第1條之1第2項罰金數額提高30倍之規定予以明
      文化，不涉及犯罪範圍或刑之加重或減輕，故無新舊法比
      較之問題，應依一般法律適用原則，逕行適用裁判時法即
      修正後刑法第354條之規定。
  ㈡核被告所為，係犯修正前刑法第277條第1項之傷害罪、刑法
    第354條之毀損他人物品罪。被告係以一行為同時觸犯上開2
    罪，為想像競合犯，應依刑法第55條規定，從一重以傷害罪
    處斷。  
  ㈢按行為時因精神障礙或其他心智缺陷，致不能辨識其行為違
    法或欠缺依其辨識而行為之能力者，不罰。行為時因前項之
    原因，致其辨識行為違法或依其辨識而行為之能力，顯著減
    低者，得減輕其刑，刑法第19條第1項、第2項分別定有明文
    。經查，被告患有思覺失調症，領有中華民國身心障礙證明
    等情，有臺中市政府社會局108年12月9日中市社障字第1080
    143208號函檢附之身心障礙鑑定相關文件、明德醫院門診病
    歷紀錄、敦仁醫院病歷資料及護理紀錄單、臺北市立聯合醫
    院精神科病歷資料、中華民國身心障礙證明附卷可參（見原
    審卷第35頁、第61至246頁）。被告經原審送請臺北市立聯
    合醫院（松德院區）進行精神鑑定，結果略以：被告係「思
    覺失調症」患者，發病年齡不詳，於87年12月19日接受北市
    療「居家治療」前已呈現明顯精神/行為異狀，後於臺灣北
    部、中部精神醫療院所住院多次，本案發生前後係於仁愛院
    區門診就診，今年8月8日再次於本院區住院治療，對照被告
    於本案發生前最後第二次（108年2月21日）、最後一次（10
    8年3月21日）至仁愛院區就診之門診紀錄，被告於二次就診
    期間，其「思覺失調症」病情明顯惡化，被告於108年3月31
    日行為時，最可能係處於所罹患「思覺失調症」病情惡化狀
    態下，其辨識行為違法之能力、依辨識而行為之能力應皆已
    顯著降低等情，有臺北市立聯合醫院109年8月28日北市醫松
    字第10935205500號函附精神鑑定報告書在卷可稽（見原審
    卷第307頁至312頁）。本院審酌被告於原審一再供稱：「我
    沒病，我被強關，醫生開藥害我吃到瘋了」、「我住的第17
    處，是人鬼合住的地方，鬼會出來嚇我」、「我有嚴重失眠
    ，我身體很差，要吃飽，才能睡，我並沒有思覺失調症」等
    語（見原審卷第364至367頁），足認被告斯時之言談情狀異
    於常人；復參酌上開鑑定報告書係由具精神醫學專業之鑑定
    機關依精神鑑定之流程，藉由與被告會談內容、被告先前就
    診之病歷資料、本案卷宗資料，佐以被告之個案史，並對被
    告施以精神狀態檢查後，本於專業知識與臨床經驗，綜合研
    判被告於案發當時之精神狀態所為之判斷，是該精神鑑定報
    告書關於鑑定機關之資格、理論基礎、鑑定方法及論理過程
    ，於形式及實質上均無瑕疵，當值採信。堪信被告於本案行
    為時雖具有相當辨識能力，然其辨識行為違法或依其辨識而
    行為之能力，顯著降低，爰依刑法第19條第2項之規定，減
    輕其刑。
三、撤銷改判之理由：
  ㈠原審認被告罪證明確，予以論罪科刑，並諭知應於刑之執行
    完畢或赦免後，令入相當處所，施以監護1年，固非無見。
    惟查：⒈被告於本院審理期間，已與告訴人達成和解，賠償
    新臺幣1萬元予告訴人，告訴人表示不再追究被告民、刑事
    責任，同意給予被告緩刑等情，有和解書在卷可參。⒉被告
    自陳目前均按時服藥，且其於本院審理期間均能正常回答問
    題，無異常狀況；又其現為臺北市衛生局心理衛生科韓力琴
    社工列管之個案，由韓社工負責追蹤其精神疾病及生活需求
    等，並督促其吃藥，韓社工會與護理師、其他社工持續追蹤
    其狀況等情，業據辯護人陳述明確，並有本院公務電話查詢
    紀錄附卷足參，足見被告目前病情穩定，亦有社工可持續督
    促其按時服藥，尚難認其有再犯或危害公共安全之虞。原審
    未及審酌上開有利被告之量刑事由及現已有社工督促其按時
    服藥，而諭知監護1年，容有未洽。被告以原審量刑過重及
    諭知監護1年不當為由，提起上訴，為有理由，應由本院撤
    銷改判。
　㈡爰以行為人之責任為基礎，審酌被告因自認與告訴人有所嫌
    隙而以剪刀攻擊告訴人之眼睛，並損壞告訴人之眼鏡，造成
    告訴人受傷及眼鏡毀損，其犯罪之動機、目的、手段、所為
    生危害，及其之前並無前科，有本院被告前案紀錄表可佐，
    素行尚佳、犯後坦承犯行，已與告訴人和解，賠償其損失之
    犯後態度，暨罹有思覺失調症之身心情狀、五專畢業之智識
    程度、未婚、現無業、領低收入補助之家庭經濟狀況等一切
    情狀，量處如主文第二項所示之刑，並諭知易科罰金之折算
    標準，以資懲儆。
　㈢查被告並無前科，此有本院被告前案紀錄表可參，本案係因
    認與告訴人有嫌隙，一時失慮致罹刑典，犯後已坦承犯行，
    並與告訴人達成和解，足見其已知錯，因認其經此次偵審程
    序後，當能知所警惕，應無再犯之虞，所受刑之宣告以暫不
    執行為適當，爰依刑法第74條第1項第1款之規定，予以宣告
    緩刑2年，並為確保被告能知警惕、按時服藥，以控制病情
    ，併依刑法第93條第1項規定，宣告於緩刑期間付保護管束
    。  
據上論斷，應依刑事訴訟法第369條第1項前段、第364條、第299
條第1項前段，判決如主文。
本案經檢察官林婉儀聲請簡易判決處刑，檢察官蔡名堯到庭執行
職務。
中　　華　　民　　國　　110 　年　　2 　　月　　23　　日
                  刑事第十七庭  審判長法　官 鄭水銓
                                      法　官 沈君玲
                                      法　官 李世華
以上正本證明與原本無異。
不得上訴。
                                      書記官 莊佳鈴
中　　華　　民　　國　　110 　年　　2 　　月　　23　　日
附錄：本案論罪科刑法條全文　　　　　　　　　　　　　　　
修正前刑法第277條
傷害人之身體或健康者，處3年以下有期徒刑、拘役或1千元以下
罰金。
犯前項之罪，因而致人於死者，處無期徒刑或7年以上有期徒刑
；致重傷者，處3年以上10年以下有期徒刑。
中華民國刑法第354條
毀棄、損壞前二條以外之他人之物或致令不堪用，足以生損害於
公眾或他人者，處2年以下有期徒刑、拘役或1萬5千元以下罰金
。